【裁判字號】    94,訴,805
【裁判日期】    950517
【裁判案由】    偽造文書等
【裁判全文】
臺灣臺南地方法院刑事判決               94年度訴字第805號
公  訴  人  臺灣臺南地方法院檢察署檢察官
被      告  乙○○
上列被告因偽造文書等案件，經檢察官提起公訴（94年度偵緝字
第573號），本院判決如下：
    主  文
乙○○連續犯業務侵占罪，處有期徒刑貳年，緩刑伍年。偽造之
「佳俊服飾」印章壹顆及印文壹枚均沒收。
    事  實
一、乙○○自民國81年間起，受僱於甲○○所經營之「全新服裝
    行」，擔任業務員，負責鎖售貨物及向客戶收款，為從事業
    務之人。詎乙○○竟意圖為自己不法所有，基於概括犯意，
    自87年間某日起至93年1月14日止，利用其向業務收取貨款
    之機會，連續將所收取之貨款共達新臺幣（下同）0000000
    元侵占入己，並於91年6月間某日，與姓名年籍不詳之成年
    男子「蔡龍水」基於偽造文書之犯意聯絡，由「蔡龍水」提
    供游金木簽發、票號為Ｐ00000000號、付款人為誠泰銀行南
    屯分行、面額30900元、發票日91年6月20日之支票一紙，並
    偽刻「佳俊服飾」印章一枚（未扣案），蓋於支票背面偽造
    背書之私文書後，交予乙○○，由乙○○交予甲○○而行使
    ，足生損害於「佳俊服飾」。嗣經甲○○向銀行提示支票經
    退票，對帳後而發現上情。
二、案經甲○○訴由臺灣臺南地方法院檢察署檢察官偵查後提起
    公訴。
    理  由
一、程序方面：
    按被告以外之人於審判外之陳述，雖不符前四條之規定，而
    經當事人於審判程序同意作為證據，法院審酌該言詞陳述或
    書面陳述作成時之情況，認為適當者，亦得為證據。當事人
    、代理人或辯護人於法院調查證據時，知有第一百五十九條
    第一項不得為證據之情形，而未於言詞辯論終結前聲明異議
    者，視為有前項之同意，刑事訴訟法第一百五十九條之五定
    有明文。查被告及對於告訴人甲○○於警詢、偵查中之證詞
    ，均未爭執其證據能力，揆之上開規定，自得作為本件之證
    據，合先敘明。
二、實體方面：
  (一)訊據被告乙○○就業務侵占之犯罪事實均坦承不諱，惟矢口
    否認有何偽造文書之犯行，辯稱：是「蔡龍水」將支票交給
    我的，並未偽造背書云云。
  (二)惟經本院查：
    1.被告侵占其業務上所持有之貨款0000000元之事實，業據
      其於偵查中及本院審理時均坦承不諱（參見93年度營偵緝
      573號卷第19至21頁，本院95年5月3日審理筆錄），核與
      證人甲○○於本院審理時，具結證稱之情節相符（參見本
      院95年5月3日審理筆錄），並有被告確認後、簽名之侵占
      明細表4紙（參見93年度發查字第516號卷第22頁至第25頁
      ）及估價單一份（參見93年度營偵432號卷第21頁至第146
      頁），足認被告之自白與事實相符，被告確有侵占所收取
      之貨款之情節，應可認定。
    2.次查，系爭游金木簽發、票號為Ｐ00000000號、付款人為
      誠泰銀行南屯分行、面額30900元、發票日91年6月20日、
      背面有「佳俊服飾」印文之支票一紙，經銀行列為拒絕往
      來戶一情，有該支票、臺中市票據交換所退票理由單各一
      紙（均為影本，參見93年度發查字第516號卷第4、5頁）
      ，而證人甲○○亦於檢察官偵查時，證稱其向客戶「佳俊
      服飾」確認該支票，經對方表示交易均以現金，並無以支
      票交易等語（參見93年度營偵字第432號卷第8頁），足認
      「佳俊服飾」並未於上開支票背書，應可認定。此外，被
      告於檢察官偵查時亦供稱「因我將貨物賣給蔡龍水後，我
      表示需要一張佳俊服飾背書之支票以繳回公司，蔡龍水幫
      我去刻印章後，蓋在支票上用以背書的，該印章我不知何
      在」等語（參見94年度偵緝字第573號卷第20頁），而被
      告明知「佳俊服飾」與「蔡龍水」並非同一購貨之人，其
      竟向「蔡龍水」要求有「佳俊服飾」背書之支票，用以繳
      回公司以掩飾其侵占貨款之犯行，足認被告確有與「蔡龍
      水」共同偽造「佳俊服飾」之背書，應可認定，其辯稱未
      行使偽造私文書云云，不足採信。
    3.綜上所述，本件事證明確，應依法論科。
  (三)核被告所為，係犯刑法第三百三十六條第二項之業務侵占罪
    、第二百十六條、第二百十條之行使偽造私文書罪。又被告
    先後多次業務侵占犯行，時間緊接，犯罪構成要件相同，顯
    係基於概括之犯意反覆為之，應依連續犯之規定論以一罪並
    加重其刑。被告與「蔡龍水」就行使偽造私文書犯行間，有
    犯意聯絡及行為分擔，均應論共同正犯。其等偽造「佳俊服
    飾」印章後又偽造印文於支票之背書，偽造印章之行為被偽
    造印文行為所吸收，僅論以偽造印文罪。其等偽造印文背書
    之行為，屬偽造私文書之階段行為，其偽造私文書之低度行
    為亦為行使之高度行為所吸收，均不復另論。被告所犯上開
    行使偽造私文書、連續業務侵占二罪間，有方法目的之牽連
    關係，為牽連犯，應從一重之連續業務侵占罪處斷。爰審酌
    被告犯罪之動機、目的、手段、所生危害、與被害人關係及
    犯罪後未能坦承犯行之態度等一切情狀，量處如主文所示之
    刑，以資懲儆。末查，被告素行良好，前未曾受有期徒刑以
    上刑之宣告，有臺灣高等法院被告全國前案紀錄表在卷可稽
    ，且經告訴人當庭表示願意原諒被告，不予追究（參見本院
    95 年5月3日審理筆錄），本院認被告經此刑之宣告後，應
    知警惕而無再犯之虞，因認暫不執行其刑為當，併予以宣告
    如主文所示之緩刑期間，以啟自新。又被告與「蔡龍水」偽
    造之「佳俊服飾」印章一顆，進而於前開支票上偽造之「佳
    俊服飾」之印文一枚，均應依刑法第二百十九條之規定，宣
    告沒收。
據上論斷，應依刑事訴訟法第二百九十九條第一項前段，刑法第
二十八條、第五十六條、第二百十條、第二百十六條、第三百三
十六條第二項、第五十五條、第七十四條第一款、第二百十九條
，罰金罰鍰提高標準條例第一條前段，判決如主文。
中    華    民    國    95    年    5     月    17    日
                  刑事第八庭    審判長法  官  蘇義洲
                                      法  官  徐文瑞
                                      法  官  洪士傑
以上正本證明與原本無異。
如不服本判決，應於判決送達後10日內，向本院提出上訴狀（須
附繕本）。
                                書記官  王政煌
中    華    民    國    95    年    5     月    19    日
中華民國刑法第336條
(公務公益侵占罪、業務侵占罪)
對於公務上或因公益所持有之物，犯前條第 1 項之罪者，處 1
年以上 7 年 以下有期徒刑，得併科 5 千元以下罰金。
對於業務上所持有之物，犯前條第 1 項之罪者，處 6 月以上
5 年以下有期徒刑，得併科 3 千元以下罰金。
前二項之未遂犯罰之。


司法院資訊處製作；財團法人民間司法改革基金會備份。
